【裁判字號】    90,訴,1460
【裁判日期】    901231
【裁判案由】    地價稅
【裁判全文】
高雄高等行政法院裁定                              九十年度訴字第一四六○號
    原      告  達德窯業股份有限公司
    代  表  人  甲○○  清算人.
    被      告  臺南縣稅捐稽徵處
    代  表  人  乙○○  ○○
    訴訟代理人  戊○○
                丁○○
    被      告  臺南縣政府
    代  表  人  丙○○  ○○
右當事人間因地價稅等事件，原告提起行政訴訟，本院裁定如左︰
    主  文
原告之訴駁回。
訴訟費用由原告負擔。
    理  由
一、按「人民因中央或地方機關對其依法申請之案件，予以駁回，認為損害其權利或
    法律上之利益受違法損害者，經依訴願程序後，得向高等行政法院提起請求該機
    關應為行政處分或應為特定內容之行政處分之訴訟」，行政訴訟法第五條第二項
    定有明文。故提起課予義務訴訟，以經過合法之訴願程序為前提要件，其未經合
    法之訴願程序，遽行提起行政訴訟，自非法之所許，此觀前揭法條規定至明（前
    行政法院四十九年度裁字第四十一號裁定、八十六年度裁字第一０七二號裁定及
    最高行政法院八十九年度裁字第一一九五號裁定參照）。又按「訴願應具訴願書
    ，載明左列事項，由訴願人或代理人簽名或蓋章：．．．．．．三、原行政處分
    機關。．．．．．．訴願應附行政處分書影本。．．．．．．。」「受理訴願機
    關認為訴願書不合法定程式，而其情形可補正者，應通知訴願人於二十日內補正
    。」「訴願事件有左列各款情形之一者，應為不受理之決定：一、訴願書不合法
    定程式不能補正或經通知補正逾期不補正者。．．．．．．。」訴願法第五十六
    條第一項第三款、第二項、第六十二條及第七十七條第一款分別定有明文。
二、本件起訴意旨略以：原告所有坐落台南縣仁德鄉○○段一０五─一、二四六、三
    九三─一地號土地均屬農業區農業用地，上述土地依據土地法第六十八條規定核
    算地價稅及增值稅有違法課徵，原告請求之建地核課之地價稅及增值稅移轉申報
    當時之現值，違法情事應加息計算至九十年五月八日賠償新台幣 (下同)一千七
    百零七萬七千九百五十元，原告併國家賠償請求依照農業區、農作使用之農地違
    法核課地價稅，應將繳納之地價稅加息退還至九十年五月二十八日賠償一百一十
    萬零六百二十一元云云。
三、經查：本件原告於九十年五月二十五日及同年月二十八日具狀向台南縣政府提起
    訴願，訴願狀內雖已表示係就其所有坐落台南縣仁德鄉○○段一０五─一、二九
    三─一地號，應退還土地增值稅及地價稅一千七百零七萬七千九百五十元，及其
    所有坐落同段二四六、二九三─一二地號土地，核課地價稅一百一十萬零六百二
    十一元等情為爭執，然於該訴願狀內並未明白表示係不服何機關所為何一行政處
    分，而對之提起訴願，有該「訴願書併國家賠償請求書」附卷可稽；故本件訴願
    決定機關台南縣政府乃就原告於九十年五月二十五日所提出之「訴願書併國家賠
    償請求書」部分，於九十年六月四日以九十府法濟字第七九九七三號函通知原告
    於文到二十日內依訴願法第五十六條規定補正訴願書，補正之訴願書應表明訴願
    請求事項及訴願之事實及理由，此補正函並已於九十年六月五日送達原告，嗣因
    原告逾期未補正，訴願決定機關台南縣政府乃為訴願不受理之決定等情，此有補
    正函及台南縣政府九十年九月五日九十府法濟字第一三一三三二號訴願決定書各
    一份附訴願卷可按。原告之訴願書既未表明所要提起訴願之原行政處分及原行政
    處分機關，亦未檢附原處分書影本，依前述訴願法第五十六條規定，原告所提之
    訴願書，程式自有欠缺，且原告未表明所不服之行政處分，訴願決定機關事實上
    無法進行審議，則訴願決定機關台南縣政府限期命原告補正，原告未予補正，訴
    願決定機關台南縣政府依據訴願法第七十七條第一款規定，為訴願不受理之決定
    ，於法即無不合。是本件原告起訴請求被告作成退還地價稅及土地增值稅之處分
    （見本院九十年十二月二十六日調查筆錄），顯未經合法之訴願程序，依首揭法
    律規定及判例意旨，其起訴顯不合法。又本件原告並未基於損害賠償 (含國家賠
    償)之請求權而為請求，業經原告於本院九十年十二月二十六日調查時所陳明在
    卷，併予敘明。
四、綜上所述，原告提起本件訴訟未經合法之訴願，其訴即屬於法不合。從而，本件
    原告之訴不備起訴要件，為不合法，應予裁定駁回。
五、依行政訴訟法第一百零七條第一項第十款、第一百零四條、民事訴訟法第九十五
    條、第七十八條，裁定如主文。
中      華      民      國      九十    年      十二    月    三十一    日
                                高雄高等行政法院第一庭
                                            審判長法官  陳光秀
                                            法      官  呂佳徵
                                            法      官  楊惠欽
右為正本係照原本作成。
如不服本裁定，應於裁定送達後十日內以書狀敘明理由，經本院向最高行政法院提出
抗告（須按對造人數附具繕本）；並應預繳送達用掛號郵票六份（每份三十四元）。
中      華      民      國      九十    年      十二    月    三十一    日
                                            法院書記官  陳錦鑾


司法院資訊處製作；財團法人民間司法改革基金會備份。
